臺灣高雄地方法院刑事判決　　　　　　　　　　　　九十三年度訴字第二二八五號
　　公　訴　人　臺灣高雄地方法院檢察署檢察官
　　被　　　告　己○○
　　　　　　　　辛○○
　　共　　　同
　　選任辯護人　劉家榮律師
　　　　　　　　徐建光律師
　　　　　　　　李汶哲律師
　　被　　　告　庚○○
右列被告等因妨害自由等案件，經檢察官提起公訴（九十三年度調偵字第二七八號）
，本院判決如左：
    主      文
己○○、辛○○、庚○○均無罪。
    理      由
一、公訴意旨如附件起訴書所載。
二、按「犯罪事實應依證據認定之，無證據不得認定其犯罪事實。」又「不能證明被
    告犯罪者，應諭知無罪之判決」，刑事訴訟法第一百五十四條第二項、第三百零
    一條第一項定有明文。再「告訴人之告訴，係以使被告受刑事訴追為目的，是其
    陳述是否與事實相符，仍應調查其他證據以資審認。」「認定犯罪事實所憑之證
    據，雖不以直接證據為限，間接證據亦包括在內；然而無論直接或間接證據，其
    為訴訟上之證明，須於通常一般之人均不致有所懷疑，而得確信其為真實之程度
    者，始得據為有罪之認定，倘其證明尚未達到此一程度，而有合理之懷疑存在時
    ，事實審法院復已就其心證上理由予以闡述，敘明其如何無從為有罪之確信，因
    而為無罪之判決，尚不得任意指為違法。」最高法院五十二年台上字第一三００
    號及七十六年台上字第四九八六號先後著有判例。
三、公訴意旨固以被告己○○、辛○○、庚○○等人於警、偵訊之供述，及被害人丁○○、丙○○○分別於警詢、偵查中之指證及被害人丁○○簽發面額均新台幣（
    以下同）二萬元之本票二十一紙為據，認被告三人涉有刑法第三百零五條恐嚇、
    第三百零二條第一項剝奪他人行動自由、第三百零四條第一項之強制等罪嫌。
四、訊據被告己○○、辛○○、庚○○等固均坦承有於民國（下同）九十二年十月十
    四日下午五時許，至高雄市前鎮區明正里明正東巷二之四三號前與被害人丁○○
    會面協商關於被告辛○○與被害人丁○○之債權債務，嗣即轉往高雄縣鳳山市○○路三六五號處繼續會帳清理，被害人且於鳳山市○○路上址處簽發面額均二萬
    元之本票二十一張交予被告辛○○，但被告三人均矢口否認前開恐嚇、剝奪被害
    人行動自由及強制等犯行，且被告三人均辯稱：絕未有人打被害人頭部，亦無人
    稱：「如不簽本票就不讓你離開，要讓你斷手斷腳」等語，且被害人係自願與被
    告等人共同前往鳳山市○○路前址處，係被害人自願簽發前述二十一張本票交予
    辛○○，並無剝奪被害人自當日下午五時至下午七時止之行動自由等詞；被告庚○○並辯稱：係被害人委託其向被告辛○○索債，其係被害人同邊之人，且其並
    無強架被害人離開明正東巷上址處語。經查：
  （一）公訴人以被告三人於警、偵訊之供詞為認定被告等本案犯行之依據，然觀諸
        被告三人於警詢及偵查中所為供述，除坦承於前揭時、地（包括高雄市明正
        東巷及鳳山市○○路等處）與被害人會帳、協商被害人應償還之債務外，均
        自始否認有任何恐嚇、剝奪被害人行動自由或強制等犯行（己○○：警卷第
        四頁，偵卷第一一、二二頁，調偵卷第一二、二０頁；辛○○：警卷第二頁
        ；庚○○：警卷第六頁，偵卷第一二頁，調偵卷第一八頁），是公訴人以被
        告等人警、偵訊之供詞作為起訴被告等之本案犯行之依憑，顯屬無據。況被
        告三人於檢察官偵查中曾分別繪製被害人與被告三人離開前址明正東巷至鳳
        山市時，其等與被害人共同搭乘休旅車座次位置之簡圖，被告三人所繪製位
        次圖面均屬一致（偵卷第一五─一七頁），更增被告等供述之可信性。
  （二）其次，被害人丁○○於偵、審中之指述則多有事實不明，且前後不一之情事
        ，併詳陳如次：
      １被害人於偵訊時指訴：毆打其頭部之人非被告三人，又稱：要對被害人斷手
        斷腳之人亦非被告等人甚明，然被告等均供述：僅其等與被害人協商被害人
        積欠辛○○之債務，並無他人在場，且未曾有人毆打被害人，或對被害人聲
        稱要斷其手腳之語，又無其他任何證據證明有毆打或恫嚇被害人斷手斷腳之
        人存在，是被害人就此之指訴是否屬實顯有未明。反觀證人即於高雄市前鎮
        區明正里明正東巷二之四三號處擺設檳榔攤之乙○○（此為被害人於偵查中
        狀呈之證人，調偵卷第二二頁）於審理時證稱：固有見及被害人與人聊天，
        但其過程很平和，未見及其等有打架或吵架之情形，且其攤位有監視器，若
        確有事故，會將其錄影留存，但因當時並無任何事故發生，故亦無保留任何
        錄影帶等詞（本院卷第七二─七三頁），更徵並無被害人所指毆打或恐嚇之
        情事發生。
      ２被害人於本院具結後所證亦甚多齟齬，先證稱：其從未見過被告辛○○偵查
        中之九十三年五月十三日刑事答辯狀所附證物二之委任書（本院卷第七九頁
        ）；嗣則改稱：該委任書（警卷第十頁所附委任書與被告辛○○九十三年五
        月十三日刑事答辯狀附之證物二委任書係完全相同之書證）係由其交給綽號
        「義仔」之人云云（本院卷第八八頁），先稱：未見過該委任書，後稱：該
        委任書係由其轉交他人云云；而證人即出具該委任書之甲○○則到院證稱：
        上開委任書係由伊交給被害人無訛（本院卷第九四頁），顯見被害人到院供
        證先後不一，顯有不實。
      ３又就曾否委託被告庚○○代其處理債權（應係指甲○○二十四萬三千八百元
        之債權）一節，於審理時先則證稱：未曾委託庚○○處理與辛○○之債務（
        本院卷第八四頁），後始供證：其曾找「義仔」處理甲○○對於辛○○之債
        權，「義仔」再委託庚○○向辛○○討這筆錢，且「義仔」有告知係轉託庚○○去索討債務等詞（本院卷第八七─八八頁），而被害人前於警詢時亦曾
        指稱：於九十二年十月十四日下午五時許，綽號「三藏」（警詢竟謂姓名不
        詳，實係被告庚○○）打電話稱其委託向辛○○收欠款項已收得，而相約會
        面云云，亦可知被害人確有委託被告庚○○處理被告辛○○積欠他人之債務
        甚明；而此與庚○○於偵、審中之供述亦屬相同（偵卷第一二頁，調偵卷第
        一八頁，本院卷第八六頁），則被害人審理中之供證竟又莫名否認曾委託被
        告庚○○處理債務一情，再見其供證非實。
      ４被害人所營之貴德企業社，其在本院之證述中，先則稱：貴德企業社內無任
        何機械、車輛等物云云（本院卷第七九頁）；嗣又稱：被告辛○○將貴德企
        業社之車輛、礦油及油桶轉讓予被害人，且用以抵欠一百五十萬元之欠款等
        詞（本院卷第八三頁）；則被害人就貴德企業社究有無被告辛○○轉讓之車
        輛、設備等物，所證又前後互異。
      ５被害人復於本院供證時，就其與被告辛○○之間，究係何人欠何人金錢？堅
        稱：係被告辛○○積欠其金錢；但亦坦稱：並無任何證據證明被告辛○○確
        有積欠其金錢等詞，反觀，被告辛○○提出均已退票之被害人以貴德企業社
        名義所簽發面額均十萬元支票三紙，共計三十萬元在卷可查（偵卷第二六─
        二八頁），被害人又自承：其未繳交燃料稅（本院卷第八一頁），被告辛○○為被害人代繳之稅費等情，則有其於九十三年五月十三日偵查中刑事答辯
        狀所附證物五之報表、通知書、收據等證物足證。是見被害人空言被告辛○○積欠其債務，卻無任何證據足供參佐；反之，被告辛○○卻提出被害人簽
        發之遭退票支票及稅費單據等物堪為依憑，因此，被害人妄稱：被告辛○○
        積欠其債務云云，難認有據，亦不足採。
      ６綜上，被害人所為證述，或則前後矛盾、肆意夾纏、胡亂證述，或則事實不
        明、空言指陳，顯難以遽認係被告三人有上開犯行之證據。
  （三）至證人即被害人母丙○○○於偵查中證述：被告庚○○確有前往伊家，己○○則沒有去，至於究有那些人押走被害人？則證稱：伊眼睛不好，沒有看清
        楚云云（偵卷第二一頁）；嗣於審理中，被告庚○○詰問證人丙○○○：是
        否曾於家中見過庚○○？證人丙○○○又稱：現在已不認得；審判長詢問伊
        ：在檳榔攤時看見對方有多少人？證人丙○○○則稱：因當時很害怕，忘了
        有多少人，只記得很多人云云（本院卷第九一─九二頁）；且不論證人丙○○○係被害人之母，證詞難免偏頗，而依其前開證述，證人丙○○○對於前
        揭時間在明正東巷前址處所發生之情事，顯然未能切實掌握，明確供述，則
        其證言是否可採，寧非無疑，是以能否以證人丙○○○難免偏頗又語焉不詳
        之證詞，作為不利被告之證據，亦殊值懷疑。
  （四）至被害人所簽發之二十一紙本票，此本為被告三人坦認係被害人為償還其債
        務，協商後容其分期還款而為；且被告辛○○業已提出被害人積欠其債務之
        相關證據，足認係被告辛○○得向被害人求償之依據，已述之於前；被害人
        聲稱其所擁有債權，則均無任何證據得以證明；故徒憑該等本票亦難逕做為
        被告等即有公訴人所指上開犯行之憑據。
五、綜上所述，被告三人警、偵訊時原本即否認犯行，自難採證；而證人即被害人之
    母丙○○○之證詞，又難免偏執一方，且敘述不明，亦無足憑採；被害人之指訴
    則前後矛盾，空言指摘；至於本票之簽發，亦屬雙方債務協商清理之結果，是否
    有不法行為介入，難以祇憑本票之簽發遽為認定，是以無論直接或間接證據，均
    未能使通常一般人不致有所懷疑，並確信被告三人真有上開犯行之程度，況被害
    人之指訴，原賴其他證據之調查，以審認其是否與事實相符，然除被害人之指訴
    外，顯無其他足供審認之證據，況被害人指訴本身亦多有瑕疵，從而，揆諸前揭
    刑事訴訟法條文及最高法院判例意旨，被告三人之犯罪尚屬不能證明，爰為無罪
    之諭知。
據上論斷，應依刑事訴訟法第三百零一條第一項，判決如主文。
本案經檢察官戊○○到庭執行職務。
中      華      民      國      九十三      年    十二     月  二十二   日
                                臺灣高雄地方法院刑事第三庭
                                    審判長法　官  黃仁松
                                          法　官  陳威龍
                                          法　官  高思大
右正本證明與原本無異。
如不服本判決，應於判決送達後十日內，向本院提出上訴狀。
                                        　書記官  蔡語珊
中　　　華　　　民　　　國　　九十三　　年　　 十二 　　月　　二十七　　日
